【裁判字號】    97,上訴,1175
【裁判日期】    971231
【裁判案由】    違反貪污治罪條例等
【裁判全文】
臺灣高等法院臺南分院刑事判決        97年度上訴字第1175號
上  訴  人
即  被  告  甲○○
                      7樓
指定辯護人  本院公設辯護人丙○○
上  訴  人
即  被  告  乙○○
選任辯護人  蔡文斌律師
            王建強律師
            王盛鐸律師
上列上訴人因違反貪污治罪條例等案件，不服臺灣台南地方法院
96年度訴字第117號中華民國97年8月27日第一審判決（起訴案號
：臺灣台南地方法院檢察署93年度偵字第2169號 、 95年偵字第
18096、18118號），提起上訴，本院判決如下：
    主  文
原判決關於甲○○、乙○○部分均撤銷。
甲○○共同連續犯詐欺取財罪，處有期徒刑貳年陸月，褫奪公權
參年，減為有期徒刑壹年參月，褫奪公權壹年陸月。
乙○○共同連續犯詐欺取財罪，處有期徒刑參年，褫奪公權肆年
，減為有期徒刑壹年陸月，褫奪公權貳年。
    事  實
一、甲○○於民國（下同）89年間係本院檔案室之錄事，其職掌
    並無刑事案件之分案，對於刑事案件之審理，並無任何參與
    評決之職務，且就法官承審之案件亦無掌管卷證、了解訴訟
    進行程序等職務上固有或其衍生之機會。緣甲○○與華爾滋
    舞廳有股份之乙○○熟識，鄭永哲係雲林地區之吾家建設有
    限公司負責人，88年10月9日經雲林縣警察局提報流氓，嗣
    為臺灣雲林地方法院（下稱雲林地院）於89年11月28日裁定
    流氓感訓，鄭永哲不服該裁定，向雲林地方法院提出抗告，
    雲林地院以抗告逾期予以駁回，鄭永哲遂於89年12月22日對
    駁回裁定向本院提出抗告，同日即經本院分案89年度感抗字
    第141號由林勝木法官審理。鄭永哲因關心感訓案件審理情
    形，經由在廣播電台工作之涂文章（綽號「黑仔」）介紹，
    認識乙○○，89年12月間，鄭永哲、涂文章，經乙○○介紹
    與甲○○在華爾滋舞廳認識，甲○○與乙○○竟基於共同之
    犯意聯絡，意圖為彼等不法之所有，並基於概括之犯意，甲○○向鄭永哲詐稱其在臺南高分院電腦室工作，可以將案件
    分給熟識之林勝木法官，而向鄭永哲索取分案費新台幣（下
    同）10萬元，乙○○則附和稱甲○○有辦法等語，使鄭永哲
    陷於錯誤，以為甲○○確實有影響法官裁判之能力，於89
    年12月底，從台南中小企銀提領現金10萬元，由涂文章陪同
    ，在台南市五期重劃區內之「冠天下」酒店，欲交付10萬元
    給乙○○，但因甲○○認為分案係其處理，錢應交付給他而
    生不悅，嗣鄭永哲乃於華爾滋舞廳，將該10萬元交付甲○○
    。
二、甲○○基於前述同一之詐欺概括犯意：
（一）於90年2月13日通知鄭永哲至鄭導遠位於台南縣永康市之
      茶行，鄭永哲與涂文章依約前往，甲○○告知要使林勝木
      法官撤銷原裁定，必須再付100萬元，惟事出突然，當時
      鄭永哲並未付款。鄭永哲於90年2月15日接獲撤銷原裁定
      發回雲林地方法院更審之裁定書時，發現裁定日期為同年
      2月7日，遂悉甲○○對之欺騙。
（二）嗣約甲○○同至鄭導遠處理論，甲○○則堅稱與林法官關
      係很好云云，並再向鄭永哲詐稱可以幫他解決第二次抗告
      （即雲林地方法院更審結果若認抗告合法而准予抗告，該
      抗告即會送本院），並索取100萬元，鄭永哲因心中有疑
      初不答應，但甲○○繼續糾纏。於90年2月間甲○○以將
      前往大陸需要費用為由，透過涂文章向鄭永哲之父丁○○
      詐稱若不交付款項將使該案第二次抗告時為不利處理，使
      丁○○陷於錯誤，遂賣掉雲林縣古坑鄉○○○○○段地號
      303、304土地二分之一持分，共40萬元，於3月20日將其
      中現金20萬元交付給涂文章，再轉交給甲○○。嗣甲○○
      仍繼續索取其餘之80萬元，然鄭永哲內心生疑，已不願再
      給付。鄭永哲之感訓案件經雲林地方法院生審結果准予抗
      告本院，本院於90年5月17日收案，當日分案感抗字第21
      號由蔡崇義法官審理，並於同年8月14日裁定駁回抗告。
三、鄭永哲因對甲○○不信任，遂請乙○○再介紹法院的人。乙○○遂於90年5月間，在台南市○○路之香廚餐廳約同任職
    於本院之書記官張清良見面，在場有鄭永哲、涂文章、丁○○、乙○○及張清良。鄭永哲表達請張清良處理官司之意，
    張清良表示可向法官請求寫好聽一點，但並未首肯代為處理
    （張清良業經無罪判決確定）。乙○○乃基於前述同一之詐
    欺概括犯意，借機向鄭永哲、丁○○索價120萬元，經討價
    還價，仍未談妥，嗣再與鄭永哲電話聯絡，鄭永哲告知丁○○，丁○○表示無法支付這麼多錢，只答應給付60萬元。丁○○遂先將貨車典當得33萬元，欲將其中30萬元交付給乙○○，乙○○則於90年6月間某日，邀同不知情之台南市調查
    站調查員林枝明前往雲林縣古坑鄉丁○○之住所，林枝明在
    外等候，乙○○與涂文章入內，向丁○○取得30萬元後，乙○○再與林枝明共同離開，至某一咖啡店時，乙○○交付其
    中之10萬元予尾隨於後之涂文章。同年6月底，乙○○復要
    求給付另外之30萬元，但丁○○表示只能付20萬元，遂將一
    筆房地向周澄慧設定第二胎抵押50萬元，將其中20萬元交給
    涂文章。鄭永哲與涂文章再拿去香廚餐廳交給乙○○。嗣鄭
    永哲於90年7月間開庭時，蔡崇義法官告知他下月就要進去
    關了。鄭永哲才知受騙，向乙○○索回給付之50萬元，乙○○只返還8萬元予鄭永哲。90年8月14日法院駁回鄭永哲抗告
    後，鄭永哲去東成技訓所執行感訓，於91年3月20日寫信予
    其妻子請其父丁○○提出檢舉，丁○○乃於91年3月26日前
    往台南市調查站檢舉上開犯罪，經檢調循線查獲上情。
四、案經丁○○向台南市調查站提出告訴，嗣經法務部調查局移
    轉法務部調查局南部機動組報告臺灣臺南地方法院檢察署檢
    察官偵查起訴。
    理  由
一、證據能力
（一）按被告以外之人於審判中死亡者，其於檢察事務官、司法
      警察官或司法警察調查中所為之陳述，經證明具有可信之
      特別情況，且為證明犯罪事實之存否所必要者，得為證據
      ，刑事訴訟法第159條之3第1款定有明文。查證人丁○○
      於原審審判中之97年4月7日死亡，有其個人基本資料查詢
      結果1紙附卷可參，是本件於下述「二、認定犯罪事實所
      憑之證據及理由」中所引證人丁○○於警詢、調查局中所
      為之證述，符合上開法定要件時，均有證據能力。
（二）證人於偵查中經具結之證言，依刑事訴訟法第159條之1第
      2項規定，除顯有不可信之情況者外，得為證據。本件於
      下述「二、認定犯罪事實所憑之證據及理由」中所引證人
      丁○○、鄭永哲、涂文章三人於檢察官偵查中所為之證述
      ，查均經其等三人具結，且無「顯有不可信之情況」者，
      則依上開法條規定，均有證據能力。又查，本案於原審審
      理時，被告乙○○及其辯護人，捨棄對於證人鄭永哲之詰
      問（見原審卷371頁），自不得於本院審理時再主張鄭永
      哲前述於檢察官偵查中之證述，未經被告乙○○詰問，而
      無證據能力，併此敘明。
二、認定犯罪事實所憑之證據及理由
（一）事實一有下列證據可憑，堪予認定。
    １證人鄭永哲於88年10月9日經雲林縣警察局提報流氓 ，嗣
      為雲林地院於89年11月28日裁定流氓感訓，經鄭永哲向雲
      林地方法院提出抗告，雲林地院以抗告逾期予以駁回，鄭
      永哲遂於89年12月22日對駁回裁定向本院提起抗告，同日
      即經本院分案89年度感抗字第41號由林勝木法官承辦等情
      ，有本院刑事庭分案表、本院治安法庭89年度感抗字第41
      號裁定在卷為憑，足稽鄭永哲涉有流氓感訓案件，並心繫
      該案件之審理結果；又鄭永哲因感訓案件，經由證人涂文
      章認識乙○○，轉而引介當時在本院檔案室任職之被告甲○○，以期被告甲○○得以對該案件有所助益，除有鄭永
      哲之證述外，核與涂文章證稱：鄭永哲與乙○○認識係經
      由朋友介紹，當時自己亦在場（見原審卷285頁），鄭永
      哲拜託甲○○處理管訓的事情，甲○○說要幫他（原審卷
      288頁），以及被告乙○○陳稱：（鄭永哲稱經你介紹認
      識甲○○，目的是要請甲○○幫忙處理抗告案件，是否實
      在？）實在，自己認識涂文章很久了，涂文章介紹鄭永哲
      與自己認識後，再將鄭永哲介紹給甲○○，至於甲○○如
      何幫忙鄭永哲，自己不清楚等語（見93年度偵字第2169號
      卷72頁）甚明，況被告甲○○自認曾向鄭永哲表示提報流
      氓案件，自己是小職員，無能為力（見91他字第823號卷
      145頁），益徵被告甲○○確曾經由被告乙○○認識鄭永
      哲，並經鄭永哲請託處理感訓案件之情屬實。
    ２被告甲○○雖否認幫鄭永哲處理管訓案件，然鄭永哲透過
      被告乙○○認識被告甲○○之用意甚明，而被告乙○○且
      稱不知被告甲○○如何幫忙鄭永哲，足認被告甲○○首肯
      幫鄭永哲處理感訓案件，且證人涂文章亦當場親聞被告甲○○說要幫鄭永哲，且可以幫忙弄到無罪（見原審卷302
      頁）被告甲○○同意為鄭永哲處理管訓案件，已堪認定。
      又被告甲○○任職本院，自悉院內法官姓名，是鄭永哲指
      訴被告甲○○表示可將案件分給熟悉之林勝木法官，以便
      於處理，乃情理之事，要非不可信。又證人鄭永哲於原審
      審理時，具結證稱於89年底90年初間某日，在「冠天下」
      酒店支付感訓案件分案費10萬元，原本被告乙○○表示將
      錢交給伊，伊再交給被告甲○○，但因友人均表示處理案
      件的人係被告甲○○，非被告乙○○，故與乙○○在冠天
      下談後，並未將10萬元交付乙○○，而取回交付被告甲○○（原審卷304頁），核與證人涂文章證述在冠天下看到
      鄭永哲欲將10萬元交給被告乙○○，但被告甲○○向在場
      人抱怨，案件係由他處理，為何將10萬元交給被告乙○○
      （原審卷285頁）之情節相符，且鄭永哲稱交付10萬予被
      告甲○○時，被告乙○○、證人涂文章均未在場（原審卷
      30 5頁）等語相符，復與證人涂文章證稱未目睹鄭永哲將
      10 萬元交給被告甲○○，但經鄭永哲告知10萬元確交給
      被告甲○○等語（見91年他字第823號卷100頁）一致，鄭
      永哲所述應屬有據。雖證人鄭永哲對於取回本要交付被告
      乙○○10萬元之地點究為「冠天下」酒店，或係「華爾滋
      舞廳」，以及10萬元係提款或係借款，略有出入，但因鄭
      永哲非台南人，對於台南消費場所不甚熟悉，且其金錢來
      源，又因事發距今近10年之久，記憶不復清晰（原審卷
      304頁），所述稍有差異，但對於交付10萬元予被告甲○○，作為感訓抗告案件分案處理費用之可信性，並無影響
      。
（二）事實二有下列證據可憑，堪予認定。
    １上開事實，業據證人丁○○，即鄭永哲之父證稱：甲○○
      要求交付20萬元，以便換取美金至大陸觀光，否則鄭永哲
      將準備到台南去關、到台東去挑糞，乃透過涂文章交付20
      萬元予甲○○。甲○○拿20萬元之代價，是要把電腦資料
      洗掉，這部分我兒子及黑仔（即涂文章）也有說等語明確
      （見91年他字第823號卷41、58、175頁，93年偵字第2169
      號卷133、139頁）；核與鄭永哲於檢察官偵查中證稱：被
      告甲○○向其表示林勝木法官、蔡崇義法官處理感訓案件
      行情均為100萬，伊抱怨一頭牛剝二次皮，不願意付款，
      後來被告甲○○找上父親丁○○，父親答應給20萬元，伊
      與涂文章回家，由涂文章進屋向父親拿20萬元後，二人一
      起到斗六市一家咖啡餐廳當場交給甲○○（見91年他字第
      823號卷110頁）等語；證人涂文章證稱：90年2月初在鄭
      導遠的茶行，被告甲○○說可以幫忙處理抗告的事，但需
      200萬，經拒絕，後又向鄭永哲及伊表示要去大陸，要丁○○先付20萬元，翌日下午約2、3點，甲○○與伊及鄭永
      哲在斗六紐約餐廳見面，當場由鄭永哲拿20萬元給甲○○
      ，當時伊在場等語（見91年他字第823號卷93、101頁）相
      符，且被告甲○○於90年2月17日至大陸旅遊，業經其供
      承在卷（見91年偵自第823號卷148頁），並有其入出境查
      詢結果表在卷可按，倘被告甲○○未告知上開證人該訊息
      ，上開證人如何知悉？且被告甲○○與該三證人係因處理
      鄭永哲感訓案件而相識，並非深交，被告甲○○告知證人
      赴大陸旅遊之資訊，動機可議。上開證人對於被告甲○○
      為鄭永哲感訓案件收取20萬元處理費之證言，自非憑空杜
      撰，應堪信實。至證人鄭永哲對於20萬元交付之時間，曾
      表示係農曆年前，然查90年元月24日為農曆春節，斯時鄭
      永哲尚未找被告甲○○至鄭導遠處理論，且尚未收受裁定
      ，應屬口誤。
    ２證人丁○○籌措20萬元，用以交付被告甲○○為兒子鄭永
      哲處理感訓案件，與證人鄭永哲、涂文章所述相同，雖其
      所述籌措20萬元之來源，有賣地之說（雲林縣古坑鄉○○○○段第號303、304土地），又有向江溪濱索還100萬元
      剩餘款之情，而有差異，但不論賣地或還款餘額，皆屬丁○○之財物，且其賣地或還款之事，復均有土地買賣契約
      書及臺灣雲林地方法院檢察署檢察官94年度偵字第3305號
      起訴書證明屬實，只是丁○○為兒子鄭永哲感訓案件，多
      次籌款，加以年事已高，不免混淆，其前揭證言仍具有可
      信之特別情況，不因其於審判中死亡而受影響。至證人鄭
      永哲於原審審理時，證稱交20萬元給被告甲○○時，當時
      伊在服刑不在場（原審卷306頁），與其偵查中具結證言
      不同，然查鄭永哲服刑期間為90年12月7日至92年8月8日
      ，有鄭永哲全國前案資料之在監在押資料為證；而證人涂
      文章於原審審理時，亦因時間久遠，不復記憶，且因處理
      鄭永哲管訓案件，有多次付款經驗，無法確切指出細節（
      原審卷291頁），證人鄭永哲、涂文章於偵查中與審判時
      之先後供述不一，但偵查中所述，時序離發生之時較近，
      且與他證人所述情節相符，自較為可採。
（三）事實三有下列證據可憑，堪予認定。
    １被告乙○○引介被告甲○○為鄭永哲處理感訓案件，因被
      告甲○○之上開行徑，致鄭永哲對之失去信心，被告乙○○乃承前意，續為鄭永哲引介當時在本院任職書記官之張
      清良，業據證人鄭永哲、涂文章證述在卷（見91年他字第
      823號卷102頁、原審卷294、313頁），且被告乙○○引介
      被告甲○○為鄭永哲處理感訓案件，已如前述，足稽被告
      乙○○涉入鄭永哲感訓案件處理，況其自承鄭永哲父子及
      黑仔要伊找張清良幫忙（見93年偵字第2169號卷97頁），
      被告乙○○引介被告張清良，係為處理鄭永哲感訓案件自
      明。
    ２被告乙○○坦稱與友人林枝明到鄭永哲家，丁○○交付30
      萬元，黑仔拿了其中10萬元；嗣又在香廚餐廳，鄭永哲父
      子及黑仔交付20萬元，要求其請被告張清良幫忙等語（見
      93年偵字第2169號卷77、97頁、原審卷302頁），核與證
      人丁○○證稱：90年7月間，為了鄭永哲管訓案件，被告
      乙○○與涂文章進入屋內，拿取活動費30萬元，「枝明」
      在屋外，沒看到伊交付30萬元；同年8月初，伊以土地向
      周澄慧辦理二胎貸款，將20萬元交給鄭永哲處理，伊親耳
      聽乙○○說要50萬元（見93年偵字第2169號卷132、177頁
      ）等語；證人鄭永哲證述：90年6月間（應指7月間），被
      告乙○○打電話要伊把錢準備好，嗣與「枝明」開車到雲
      林縣住處向父親丁○○拿30萬元，其後伊又向父親拿了20
      萬元交給被告乙○○等語（見91年他字第823號卷113頁、
      93年偵字第2169號卷134頁）；以及證人涂文章具結證稱
      ：鄭永哲與其母親拜託乙○○，乙○○介紹他們與張清良
      認識，有一次伊與鄭永哲在香廚餐廳交付30萬元予乙○○
      ，另一次則乙○○到鄭永哲雲林住處拿20萬元，錢是鄭永
      哲父親丁○○出的（偵1卷第102頁）等語相符，雖證人涂
      文章證述金額20萬元、30萬元之次序與鄭永哲父子不同，
      但不影響被告乙○○先後向鄭永哲父子取得50萬元之實，
      被告乙○○前揭自白，堪以信實。
    ３被告乙○○雖辯稱上開50萬元乃鄭永哲要返還其代墊喝花
      酒之消費金額，然鄭永哲為尋求幫忙之人，且多次為感訓
      案件，已多籌措金錢，如取回江溪濱100萬元，以及賣地
      、典車、抵押等，有臺灣雲林地方法院檢察署檢察官94年
      度偵字第3305號起訴書、土地買賣契約、車輛當票等在卷
      可考，何需被告乙○○代墊，且50萬元非小數目，被告乙○○既沒有擔保，倘索求無門，則得不償失；況若50萬元
      係其代鄭永哲墊付之酒錢，理應全部歸其所有，被告乙○○何以於取得30萬元後，另支付10萬元予涂文章？被告乙○○所為代墊酒錢之說，顯悖於事理，應屬卸責之詞。不
      足採信。
    ４被告乙○○以張清良可處理管訓案件為名，致令鄭永哲父
      子先後交付計50萬元予被告乙○○，然張清良與被告乙○○、證人鄭永哲父子、涂文章見面席間，未曾同意處理該
      感訓案件，亦無提及處理感訓案件之對價，業經被告乙○○、證人鄭永哲、涂文章分別陳稱在卷（見93年偵字第
      2169號卷77頁、91年他字第823號卷50頁、原審卷320頁）
      ，顯見被告乙○○係假借被告張清良之名，詐欺鄭永哲父
      子交付賄款。
三、論罪科刑之理由
（一）核被告甲○○、乙○○二人於事實一之所為，被告甲○○
      於事實二（二）之所為，及被告乙○○於事實三之所為，
      均係犯刑法第339條第1項之詐欺取財罪。被告甲○○於事
      實二（一）之所為，係犯刑法第339條第3項、第1項之詐
      欺取財未遂罪。被告甲○○、乙○○二人，於事實一所犯
      詐欺取財罪間，有犯意聯絡及行為之分擔，均為共同正犯
      。又被告甲○○先後多次所為之詐欺取財、詐欺取財未遂
      犯行，及被告乙○○先後多次所為之詐欺取財犯行，分別
      均時間緊接，手法相同，所犯係構成要件相同之罪名，主
      觀上顯係基於概括犯意所為，為連續犯，雖被告二人為上
      開多次詐欺取財犯行後，刑法第56條連續犯之規定，業於
      94年2月2日修正公布刪除，並於95年7月1日施行，此刪除
      固非犯罪構成要件之變更，但顯已影響行為人刑罰之法律
      效果，自屬法律有變更，依新法第2條第1項規定，比較新
      、舊法結果，仍應適用較有利於被告二人之行為時法律即
      舊法各論以連續犯，故被告二人所為上開多次詐欺取財犯
      行，應依修正前刑法第56條連續犯之規定，各從重論以共
      同連續詐欺一罪，並依法加重其刑。
（二）又貪污治罪條例第5條第1項第2款規定利用職務上之機會
      詐取財物罪，所謂「利用職務上之機會」，係指利用其職
      務上之時機因勢乘便而言，其所利用者，固包括其職務上
      本身固有之機會及其衍生之機會，但必也因法律或命令賦
      予該行為人以一定之職務，而竟利用此項職務之機會詐取
      財物者，始克相當。若其用以詐財之方法，與其法令上之
      職務無所關聯者，即不發生利用職務上之機會詐取財物之
      問題。易言之，即必須先有該項職務存在，始有假借職務
      上之機會可言，若本無此項職務，又未經授權，即無該罪
      名之適用（最高法院96年度台上字第737號判決參照）。
      被告甲○○雖係本院前檔案室之錄事，惟其職掌並無刑事
      案件之分案，對於刑事案件之審理，並無任何參與評決之
      職務，且就法官承審之案件亦無掌管卷證、了解訴訟進行
      程序等職務上固有或其衍生之機會，則被告二人於事實一
      之前揭詐欺取財之行為，尚難認係利用或假借職務上之機
      會而為，自不該當於貪污治罪條例第5條第1項第2款公務
      員職務上詐取財物之犯罪構成要件，是公訴意旨認被告二
      人於事實一之所為係犯貪污治罪條例第5條第1項第2款之
      罪，尚有未洽，然被告二人意圖為自己不法之所有，以詐
      術使被害人等陷於錯誤而交付金錢等社會基本事實相同，
      爰變更檢察官之起訴法條。
（三）
    １爰審酌被告甲○○75年間即任職本院錄事，迄89年間已十
      年餘，本應奉公守法，為民服務，回饋社會，竟利用被害
      人因案在法院涉訟，藉機從事司法黃牛詐騙錢財，嚴重破
      壞司法公正之形象，使司法之公信力蕩然無存，戕害司法
      信譽之情節重大，犯罪後仍飾詞否認犯罪；被告乙○○勾
      結被告甲○○，紊亂社會視聽，影響司法人員形象，犯後
      態度不佳等一切情狀，及其等犯罪之動機、目的、手段、
      所得等一切情狀，分別量處被告甲○○有期徒刑2年6月，
      被告乙○○有期徒刑3年。又依被告犯罪之性質，認有褫
      奪公權之必要，爰併依修正前刑法第37條第2項規定，宣
      告被告甲○○褫奪公權3年，被告乙○○褫奪公權4年。
    ２被告二人所犯詐欺取財罪 ，其犯罪時間在96年4月24日以
      前，合於減刑條件，爰均依中華民國96年罪犯減刑條例第
      2條第1項第3款、第7條、第14條規定減輕其刑，被告甲○○減為有期徒刑1年3月，褫奪公權1年6月；被告乙○○減
      為有期徒刑1年6月，褫奪公權2年。
四、撤銷改判之理由
（一）中華民國96年罪犯減刑條例自96年7月16日施行，原判決
      未及適用，尚有未洽。
（二）被告二人於事實一之所為，均係犯刑法第339條第1項之詐
      欺取財罪，原審認被告二人於事實一之所為，均係犯貪污
      治罪條例第5條第1項第2款規定利用職務上之機會詐取財
      物罪，此部分原審之認事用法，均有未洽。
五、不另為無罪諭知部分：
（一）公訴意旨另以：鄭永哲等深信被告甲○○可以打通關節，
      被告乙○○與被告甲○○便基於上開詐欺之同一犯意，經
      常邀鄭永哲、涂文章一起到台南市五期重劃區、高雄縣阿
      蓮鄉、雲林斗六、虎尾等處之酒店、舞廳等處喝花酒、跳
      舞等消費，多由鄭永哲給付費用，甲○○、乙○○不法獲
      得之喝花酒消費利益至少在10萬元以上（如附表）。因認
      被告甲○○、乙○○涉刑法第339條第2項詐欺得利罪。
（二）惟查：
    １按「犯罪事實應依證據認定之，無證據不得認定犯罪事實
      。」、「不能證明被告犯罪者，應諭知無罪之判決。」，
      刑事訴訟法第154條第2項、第301條第1項亦分別定有明文
      ，而「檢察官就被告犯罪事實，應負舉證責任，並指出證
      明之方法。」（參同法第161條第1項），且「認定犯罪事
      實所憑之證據，雖不以直接證據為限，間接證據亦包括在
      內；然而無論直接或間接證據，其為訴訟上之證明，須於
      通常一般之人均不致有所懷疑，而得確信其為真實之程度
      者，始得據為有罪之認定，倘其證明尚未達到此一程度，
      而有合理之懷疑存在時，事實審法院復已就其心證上理由
      予以闡述，敘明其如何無從為有罪之確信，因而為無罪之
      判決，尚不得任意指為違法。」，亦有最高法院30年度上
      字第816號、76年度台上字第4986號判例要旨可參。
    ２公訴人以被告甲○○、乙○○與鄭永哲喝花酒，因而涉犯
      詐欺得利取財罪，無非係以鄭永哲之指訴，及所提之花費
      紀錄手稿、銀行自動櫃員機交易明細表，及郵政儲金匯業
      局儲戶交易明細表為憑。經查，被告甲○○、乙○○固不
      否認與鄭永哲、涂文章等人多次聚餐、喝酒，但席間除被
      告乙○○、甲○○外，尚有涂文章，亦曾有鄭導遠、簡志
      達、李松益等人參與，此觀鄭永哲花費手稿（見測謊卷第
      1宗75頁）即明，可稽上開喝酒作樂，已非純因鄭永哲感
      訓案件而為；況鄭永哲自稱因案件未裁定，期待被告甲○○能幫忙，所以去華爾滋舞廳均由其直接至櫃台付錢（見
      91年他字第823號卷33頁），顯見鄭永哲支付上開餐飲等
      花費，乃係顧忌自己感訓案件利益，主動所為，是縱鄭永
      哲上開付款屬實，要與經被告甲○○、乙○○施以詐術所
      致有別，遑論被告甲○○出過吃麵及帶出場的錢，被告乙○○亦曾支付8、9萬元，業據鄭永哲證述在卷（見原審卷
      310頁），證人涂文章亦稱被告乙○○出過1、2次錢（見
      原審卷292頁）；且鄭永哲之交易明細表亦不足以證明係
      上開飲酒作樂之開銷。
（三）綜上，鄭永哲支付上開餐飲等花費，乃係顧忌自己感訓案
      件利益，主動所為，要與經被告甲○○、乙○○施以詐術
      所致有別，此外復查無其他積極證據足資證明被告二人有
      何上開犯行，自屬不能證明被告二人犯罪，此部分本應諭
      知被告二人無罪之判決，惟公訴人認被告二人此部分犯行
      ，與渠等前揭論科部分，有方法結果之牽連關係，為裁判
      上之一罪，此部分爰不另為無罪之諭知。
六、適用法條：
（一）刑事訴訟法第369條第1項前段、第364條、第300條、第29
      9條第1項前段。
（二）刑法第339條第1項、第28條、第2條第1項前段，修正前刑
      法第56條、第37條第2項，刑法施行法第1條之1，中華民
      國九十六年罪犯減刑條例2條第1項第3款、第7條、第14條
      。
本案經檢察官吳忠賢到庭執行職務。
中    華    民    國    97    年    12    月    31    日
                  刑事第三庭    審判長法  官  陳義仲
                                      法  官  宋明中
                                      法  官  蔡勝雄
以上正本證明與原本無異。
檢察官如不服本判決，應於收受本判決後十日內向本院提出上訴
書，其未敘述上訴理由者並得於提起上訴後十日內向本院補提理
由書。
本件被告不得上訴。
                                      書記官  汪姿秀
中    華    民    國    97    年    12    月    31    日
附錄本案論罪科刑法條：
中華民國刑法第339條第1項、第3項
意圖為自己或第三人不法之所有，以詐術使人將本人或第三人之
物交付者，處 5 年以下有期徒刑、拘役或科或併科 1 千元以下
罰金。
前二項之未遂犯罰之。


司法院資訊處製作；財團法人民間司法改革基金會備份。
